【裁判字號】    95,上訴,787
【裁判日期】    950523
【裁判案由】    違反槍砲彈藥刀械管制條例
【裁判全文】
臺灣高等法院臺中分院刑事判決         95年度上訴字第787號
上  訴  人
即  被  告  丙○○
指定辯護人  本院公設辯護人  甲○○
上列上訴人因違反槍砲彈藥刀械管制條例案件，不服臺灣苗栗地
方法院94年度訴字第327號，中華民國95年2月21日第一審判決（
起訴案號：臺灣苗栗地方法院檢察署94年度偵字第2000、2431號
），提起上訴，本院判決如下：
    主  文
上訴駁回。
    事  實
一、丙○○明知可發射子彈具有殺傷力之槍枝，及可供該槍枝使
    用具有殺傷力之子彈，係槍砲彈藥刀械管制條例所列管之槍
    枝及彈藥，非經主管機關許可，均不得寄藏，竟於民國93年
    7 、8 月間或之前某不詳日期，在不詳地點，取得具殺傷力
    之仿WALTHER 廠PPK/S 型改造半自動手槍1 枝（槍枝管制編
    號：0000000000號）及具殺傷力之改造子彈5 顆（鑑定試射
    2 顆，驗餘剩3 顆），未經許可而持有之。於93年7 、8 月
    間，苗栗縣苗栗市○○街80號之「亞洲之城」酒店籌備開幕
    ，丙○○應邀擔任該店經理，負責店內業務及糾紛排解工作
    ，遂將上開槍彈攜帶前來，嗣於93年9 月15日凌晨零時30分
    許，警方偵辦呂志勇等人所涉之組織犯罪條例案件（原審另
    案審理中），持搜索票在上開「亞洲之城」酒店內搜索時，
    當場在該店之員工休息室扣得前開具殺傷力之改造玩具手槍
    1 枝及改造子彈5 顆（鑑定試射2 顆，驗餘剩3 顆）。
二、案經苗栗縣警察局移請臺灣苗栗地方法院檢察署檢察官偵查
    起訴。
    理  由
壹、證據能力部分
一、關於證人A1警詢筆錄及偵訊筆錄之證據能力：
    按被告以外之人於審判外之言詞或書面陳述，除法律有規定
    者外，不得作為證據，刑事訴訟法第159 條第1 項定有明文
    。而被告以外之人於偵查中向檢察官所為之陳述，除顯有不
    可信之情況者外，得為證據，同法第159 條之1 第2 項復有
    明定。所謂「可信性之特別情況」，係指陳述經過沒有受其
    他外力影響而可信指作陳述之情況，尚未到達證據價值判斷
    而言。查證人A1於警詢、偵訊之證述，固屬被告以外之人於
    審判外之言詞，惟證人A1於偵查中所為之證述，經查其陳述
    之情況，並無受到其他外力影響之情形，且已依法具結，而
    證述之內容復前後一致，依前揭條文規定，證人A1於警詢及
    偵查中之證述，自均得作為證據。
二、關於證人李大猷警詢筆錄之證據能力：
    按被告以外之人於檢察事務官、司法警察官或司法警察調查
    中所為之陳述，與審判中不符時，其先前之陳述具有較可信
    之特別情況，且為證明犯罪事實有否所必要者，亦得為證據
    ，此為刑事訴訟法第159 條之2 所規定。查證人李大猷就證
    述被告告知從桃園攜帶槍枝前來上開酒店及看見被告把玩槍
    枝之重要事實，始終證述一致，並無不符，有其警詢筆錄及
    原審審理筆錄在卷可稽，此為證明犯罪事實所必要者，且無
    其他顯不可信之情況，依前揭法條規定，證人李大猷於警詢
    中之證述自無不得作為證據之情形。又證人之個人意見或推
    測之詞，除以實際經驗為基礎者外，不得作為證據，刑事訴
    訟法第160 條著有明文。參諸本條於92年1 月14日之修正理
    由，可知本條係參酌美、日兩國之立法例而為修正，將證人
    之個人意見或推測之詞，係以實際經驗為基礎者，修正為可
    採為證據，以擴大證據容許性之範圍。核諸本條修正理由意
    旨，本件證人李大猷所為之證言，係本其親身體驗、親眼所
    見、親耳所聞之事實而為供述，非屬傳聞證據，自有證據能
    力而得資為判斷之依據，一併說明。
三、關於證人梁峻綸警詢筆錄之證據能力：
    證人梁峻綸除接受警察詢問外，並未接受檢察官訊問，且本
    院審理時，亦未到庭接受交互詰問，本件復查無其他證據足
    供認定其先前之陳述，是否具有較可信之特別情況，且無同
    法第159 之1 至159 條之5 所定特別情況，依刑事訴訟法第
    159 條第1 項規定，證人梁峻綸之警詢筆錄，自不得作為本
    案之證據。
四、關於測謊鑑定通知書之證據能力：
    按「測謊鑑定，係依一般人若下意識刻意隱瞞事實真相時，
    會產生微妙之心理變化，例如：憂慮、緊張、恐懼、不安等
    現象，而因身體內部之心理變化，身體外部之生理狀況亦隨
    之變化，例如：呼吸急促、血液循環加速、心跳加快、聲音
    降低、大量流汗等異常現象，惟表現在外之生理變化，往往
    不易由肉眼觀察，乃由測謊員對受測者提問與待證事實相關
    之問題，藉由科學儀器（測謊機）紀錄受測者對各個質問所
    產生細微之生理變化，加以分析受測者是否下意識刻意隱瞞
    事實真相，並判定其供述是否真實；測謊機本身並不能直接
    對受測者之供述產生正確與否之訊號，而係測謊員依其專業
    之學識及經驗，就測謊紀錄，予以客觀之分析解讀，至於測
    謊鑑定究竟有無證據能力，刑事訴訟法並無明文規定，惟實
    務上，送鑑單位依刑事訴訟法第208 條第1 項規定，囑託法
    務部調查局或內政部警政署刑事警察局為測謊檢查，受囑託
    機關就檢查結果，以該機關名義函覆原囑託之送鑑單位，該
    測謊檢查結果之書面報告，即係受囑託機關之鑑定報告，該
    機關之鑑定報告，形式上若符合測謊基本程式要件，包括：
    （１）經受測人同意配合，並已告知得拒絕受測，以減輕受
    測者不必要之壓力；（２）測謊員須經良好之專業訓練與相
    當之經驗；（３）測謊儀器品質良好且運作正常；（４）受
    測人身心及意識狀態正常；（５）測謊環境良好，無不當之
    外力干擾等要件，即賦予證據能力，非謂機關之鑑定報告書
    當然有證據能力；具上述形式之證據能力者，始予以實質之
    價值判斷，必符合待證事實需求者，始有證明力；刑事訴訟
    法就證據之證明力，採自由心證主義，由法院本於確信自由
    判斷，惟法院之自由判斷，亦非漫無限制，仍不得違背經驗
    法則及論理法則；測謊檢查之受測者可能因人格特性或對於
    測謊質問之問題無法真正瞭解，致出現不應有之情緒波動反
    應，此時若過於相信測謊結果，反而有害於正當之事實認定
    ，又測謊檢查之時間過遲，攸關受測者情緒得否平復，與鑑
    定之精確性非無影響，此時間因素，事實審法院於取捨時不
    得不予考量；惟一般而言，受測者否認犯罪之供述呈現不實
    之情緒波動反應，不得採為有罪判決之唯一證據，若受測者
    否認犯罪之供述並無不實之情緒波動反應，又無其他積極證
    據證明其被訴之犯罪事實，自得採為有利於受測者之認定」
    （最高法院92年度台上字第3822號判決意旨可資參照）。本
    件測謊鑑定係在被告同意下所為；實施測謊鑑定之鑑定人為
    內政部警政署刑事警察局測謊組組員林故廷，乃該局負責實
    施測謊之專業人員，是本件鑑定人具有專業訓練與相當之經
    驗，尚無疑問；又本件測試環境良好，無不當外力干擾，查
    無證據證明測謊儀器受損或不良，有該局測謊鑑定資料表1
    紙可參；且受測人即被告為身心及意識正常之人，目前身體
    狀況良好，有該局測謊儀器測試具結書1 紙可考，本件亦查
    無其他證據證明其等在受測當日有不正常之身心狀態；此外
    ，更查無證據證明有外力干擾受測當日之情。是本件測謊鑑
    定書符合前述最高法院前開判決意旨之前提要件，應具有證
    據能力。
貳、實體部分
一、訊據被告丙○○矢口否認有上開持有槍彈之犯行，辯稱：扣
    案之槍彈不是我的，不知道是誰的云云。然查：
（一）本件警察於上揭時、地查獲WALTHER 廠PPK/S 型改造半自
      動手槍1 枝（槍枝管制編號：0000000000號）及改造子彈
      5 顆等情，為被告所不否認，且經證人李大猷及A1證述屬
      實，並有上開槍彈扣案可資佐證。又扣案之槍彈，經送請
      內政部警政署刑事警察局鑑定結果：「一、送鑑改造手槍
      （槍枝管制編號：0000000000號）1 枝，認係由仿WALTHE
      R 廠PPK/S 型半自動手槍製造之金屬玩具手槍換裝土造金
      屬槍管而成之改造手槍，機械性能良好，可擊發適用之子
      彈，認具殺傷力。二、送鑑改造子彈5 顆，認均係直徑8.
      0mm （採樣1 顆測量）金屬彈頭之土造子彈，經採樣2 顆
      試射，均可擊發，認均具殺傷力」等情，有該局93年10月
      8 日刑鑑字第0930191862號槍彈鑑定書1 份在卷可稽。
（二）證人李大猷於警詢中證稱：「我在8 月底左右，我在亞洲
      之城廚房旁的員工休息室看過丙○○及梁峻綸在室內把玩
      （那把槍枝）。」、「我曾經聽過丙○○講過，他從桃園
      回來有帶1 把槍枝回來苗栗。」、「93年7 、8 月份在那
      裡告訴我，很像是在藍寶石酒店告訴我的。」、「（你當
      時看到該槍彈時有幾發子彈？）5 發。」、「確實丙○○
      有跟我提這件事（丙○○告知從桃園攜帶槍枝之事），我
      也可以跟丙○○當面對質。」等語（見偵查卷一第53頁背
      面背面、第56、57、59頁），嗣於原審審理時到庭具結證
      稱：「當初丙○○說要從桃園帶1 把槍下來，後來我在休
      息室看到他把玩那把槍。」、「（他在哪裡跟你說）印象
      中是在藍寶石PUB 」、「他（綽號小光之人）在案發後有
      到我家找我弟弟吃飯，當時我也在場，小光說丙○○本來
      叫他要把這把槍扛起來」、「我跟他說這（槍彈）不是你
      的，為甚麼要你扛」。等語（見原審卷第72、75頁），參
      以證人李大猷與被告並無過節乙情，為被告所自承，則證
      人李大猷不至於故意設詞誣陷被告，是其於警詢及偵查中
      證述被告親自告知自桃園攜帶槍枝前來苗栗，並親眼看見
      被告把玩槍枝等情，堪屬可採。
（三）證人A1於警詢中證稱：「93年8 月間‧‧‧丙○○駕駛一
      部紅色自小客車前往桃園南崁要載曾某回苗栗，‧‧結果
      曾某看到裡面一把銀色的槍枝，也就是警方在亞洲之城查
      扣的那把槍枝‧‧後來曾某把那手提包拿去員工休息室桌
      上放置‧‧，看到丙○○在玩那把槍枝，‧‧‧丙○○於
      警方前往搜索後次日，返回酒店又向曾某說，你還沒有滿
      18 歲 出來頂那把槍是你的。」等語（見偵查卷二第187
      至188 頁），於偵查中亦具結為相同之證述（見偵查卷二
      第191 頁），稽其上開證詞，就時間、地點、被告把玩槍
      枝及事後所發生之情節核與證人李大猷所證述之內容相同
      ，顯見證人A1之證詞真實性甚高，又證人A1雖非親眼所見
      ，惟其證詞足以佐證證人李大猶證詞之內容，益見被告持
      有槍彈之犯行，甚為明確。
（四）再者，本件查獲扣案槍彈之地點即亞洲之城酒店員工休息
      室雖非被告個人使用之空間，然該處既為該店員工休息室
      ，表示並非任何人可以任意進入，必須該店內員工所允許
      之人使得進入使用，被告身為該店經理，自可任意使用該
      處；且被告擔任該店經理，負責店內營業及客人鬧事或糾
      紛排解，顯非一般工作人員，則其持有槍彈供嚇阻有人鬧
      事，並非不可能之事；再參之被告於原審審理時供稱曾看
      過本件扣案之槍枝，並在前開員工休息室內把玩槍枝等語
      ，此部分之情節與前開證人李大猷及A1所證內容相符，故
      被告辯稱並未持有槍彈云云，顯難採信。
（五）又對於被告為測謊鑑定之結果，如否認犯罪有不穩定之情
      緒波動反應，雖不能為有罪判決之唯一證據，但非無證據
      能力，仍得供裁判之佐證。被告於檢察官偵訊時同意接受
      測謊，並經送請合格鑑定機關內政部警政署刑事警察局接
      受測謊鑑定。經該局以熟悉測試法、區域比對法之鑑定方
      法，鑑定結果：「受測人丙○○於測前會談否認在亞洲之
      城酒店休息是內查獲的槍彈為渠所有，經測試後呈不實反
      應」，有該局94 年5月13日刑鑑字第0940075696號測謊鑑
      驗結果鑑定書1 件在卷可證，輔以前開證人之證詞及其他
      情節，被告否認持有槍彈云云，顯有說謊之情，尚難採信
      。至辯護人辯稱被告測謊前曾經飲酒且只睡5 小時，測謊
      正確率僅為百分之68.8，且不同研究中正確率有不同乙節
      ，惟被告自承之前在酒店上班等語，佐以內政部警政署刑
      事警察局測謊儀器測試具結書所載，被告平時睡眠時間只
      有3. 5小時，測前睡眠5 小時，自感正常，且係在14小時
      前飲用啤酒，可見被告在受測當時並無異於平常之情狀；
      又縱使測謊結果之正確率雖非百分之百，但並非全無正確
      性，況本件並非僅有測謊鑑定書為唯一之證據，故辯護人
      上開所指，亦難遽為有利於被告之認定。
（六）綜上所述，被告所辯，顯係事後卸責之詞，不足採信。本
      件事證明確，被告之犯行應堪認定。
二、查被告行為後，槍砲彈藥刀械管制條例業於94年1 月26日修
    正公布，同年1 月28日生效，原條文第11條第4 項刪除，並
    修正為第8 條第4 項，並將法定刑由「1 年以上7 年以下有
    期徒刑，併科新臺幣7 百萬元以下罰金」，修正為「3 年以
    上10年以下有期徒刑，併科新臺幣7 百萬元以下罰金」，比
    較修正後槍砲彈藥刀械管制條例第8 條第4 項及修正前同條
    例第11條第4 項之規定，以修正前舊法之規定有利於被告，
    依刑法第2 條第1 項但書之規定，自應適用修正前之槍砲彈
    藥刀械管制條例第11條第4 項規定論處。至於持有子彈部分
    ，因槍砲彈藥刀械管制條例第12條第4 項未經修正，則應適
    用裁判時之新法。再按可發射金屬或子彈具有殺傷力之改造
    槍枝及可供該槍枝使用具有殺傷力之子彈分別係槍砲槍藥刀
    械管制條例第4 條第1 項第1 、2 款所列之槍枝及子彈，依
    同條例第5 條之規定，非經中央主管機關許可，均不得持有
    。被告未經許可，持有可發射子彈具有殺傷力之改造手槍1
    枝及子彈5 顆，核其所為，係犯修正前槍砲彈藥刀械管制條
    例第11條第4 項未經許可持有可發射子彈具殺傷力之改造手
    槍罪及修正後同條例第12條第4 項未經許可持有子彈罪。被
    告以一行為觸犯未經許可持有槍枝及子彈罪部分，為想像競
    合犯，依刑法第55條之規定，應從一重之未經許可持有其他
    可發射子彈具有殺傷力之改造手槍罪論處。原審依修正前槍
    砲彈藥刀械管制條例第11條第4項、修正後同條例第12條第4
    項，刑法第2條第1項但書、第11條前段、第55條、第42條第
    2項、第38條第1項第1款，罰金罰鍰提高標準條例第2條，現
    行法規所定貨幣單位折算新台幣條例第2 條，審酌被告之生
    活狀況、智識程度、犯罪動機、目的、手段，其值此槍彈氾
    濫之際，無故持有具殺傷力之改造玩具手槍及子彈，雖未有
    其他實害行為，然對社會治安潛藏高度危險性，持有槍彈之
    期間、數量及犯後否認犯行等一切情狀，量處如原審主文所
    示之刑，罰金部分並諭知易服勞役之折算標準。另扣案之改
    造玩具手槍1枝（含彈匣1個，槍枝管制編號：0000000000號
    ）及改造子彈3個，均為違禁物，原審依刑法第38條第1項第
    1 款規定宣告沒收；至其餘改造子彈2 顆業經試射用盡，已
    不具殺傷力，並非違禁物，原審不另為沒收之諭知，核其認
    事用法，並無不合，被告上訴意旨空言指摘原審判決不當，
    惟原審認定被告犯行明確，已於理由中詳加敘明，其認定核
    無違誤，被告上訴為無理由，應予駁回。
三、被告經合法傳喚無正當理由未到庭接受審判，爰不待其陳述
    ，逕行判決。
參、據上論斷，應依刑事訴訟法第368條、第371條，判決如主文
    。
本案經檢察官乙○○到庭執行職務。
中    華    民    國    95    年    5    月    23     日
            刑事第六庭  審判長法  官  李  文  雄
                              法  官  邱  顯  祥
                              法  官  劉  連  星
上列正本證明與原本無異。
如不服本判決應於收受送達後十日內向本院提出上訴書狀，其未
敘述上訴之理由者並得於提起上訴後十日內向本院補提理由書（
均須按他造當事人之人數附繕本）。
                              書記官  陳  秀  真
中    華    民    國    95    年    5  月    24       日
附錄：本案論罪科刑法條全文
修正前槍砲彈藥刀械管制條例第11條
未經許可，製造、販賣或運輸第4 條第1 項第1 款所稱其他可發
射金屬或子彈具有殺傷力之各式槍砲者，處5 年以上有期徒刑，
併科新臺幣1000萬元以下罰金。
未經許可，轉讓、出租或出借前項所列槍砲者，處3 年以上10年
以下有期徒刑，併科新臺幣700 萬元以下罰金。
意圖供自己或他人犯罪之用，而犯前2 項之罪者，處無期徒刑或
7 年以上有期徒刑，併科新臺幣1000萬元以下罰金。
未經許可，持有、寄藏或意圖販賣而陳列第1 項所列槍砲者，處
1 年以上7 年以下有期徒刑，併科新臺幣700 萬元以下罰金。
第1 項至第3 項之未遂犯罰之。
修正後槍砲彈藥刀械管制條例第12條第4項
未經許可，持有、寄藏或意圖販賣而陳列子彈者，處5 年以下有
期徒刑，併科新台幣300 萬元以下罰金。
                                                      Ａ


司法院資訊處製作；財團法人民間司法改革基金會備份。
